臺灣基隆地方法院刑事判決　
111年度金訴字第152號
公  訴  人  臺灣基隆地方檢察署檢察官
被      告  蔡欣倚


上列被告因違反洗錢防制法等案件，經檢察官提起公訴（111年
度偵字第1573號），嗣被告於準備程序中就被訴事實為有罪之陳
述，本院合議庭裁定由受命法官獨任進行簡式審判程序，並判決
如下：
    主      文
蔡欣倚幫助犯洗錢罪，處有期徒刑1月，併科罰金新臺幣5,000元
，罰金如易服勞役，以新臺幣1,000元折算1日。緩刑2年。
    事實及理由
一、本案之犯罪事實及證據，均引用起訴書之記載(如附件)，並
    補充下列證據：
　㈠被告蔡欣倚於本院準備程序及審理時之自白。
　㈡被告提出之臉書「基隆家庭代工區」留言截圖及本案玉山銀
    行帳戶存摺影本。
　㈢被告與「林怡軒」間之LINE通訊紀錄翻拍照片。
二、論罪科刑：
　㈠被告為申請家庭代工補貼，將本案富邦銀行帳戶及玉山銀行
    帳戶之提款卡寄送給真實身分不詳之「林怡軒」，且可預見
    提供提款卡密碼給對方，有可能遭到不法使用，仍貿然將提
    款卡密碼告知「林怡軒」，嗣「林怡軒」誘騙告訴人李彥廷
    及被害人陳泰宇、黃芷葳匯款至本案富邦銀行帳戶後，旋以
    被告提供之本案富邦銀行帳戶提款卡及密碼，將告訴人李彥
    廷及被害人陳泰宇、黃芷葳匯入之款項提領殆盡，以此方式
    隱匿詐欺犯罪所得之去向。惟被告未參與上開詐欺取財罪及
    洗錢罪之構成要件行為，且無證據證明被告主觀上有共同詐
    欺取財或洗錢之犯意聯絡，應認被告係基於幫助之意思而提
    供金融帳戶提款卡及密碼，核屬幫助犯。是被告所為，係犯
    刑法第30條第1項前段、第339條第1項之幫助詐欺取財罪及
    刑法第30條第1項前段、洗錢防制法第14條第1項之幫助洗錢
    罪。又被告以一行為同時觸犯上開二罪名，並侵害告訴人李
    彥廷及被害人陳泰宇、黃芷葳之財產法益，屬想像競合犯，
    依刑法第55條規定，應從一重論以幫助洗錢罪。
　㈡洗錢防制法第16條第2項規定：「犯前二條之罪，在偵查或審
    判中自白者，減輕其刑」，被告對於幫助犯洗錢防制法第14
    條第1項之洗錢罪，於偵查及本院審理時均坦承不諱，依首
    開規定，應予減輕其刑。又被告係幫助犯，且其提供之金融
    帳戶僅係詐欺行為人收取、隱匿犯罪所得款項之工具，可替
    代性高，對於實現犯罪結果之助力有限，爰依刑法第30條第
    2項規定遞減輕其刑。
　㈢本院審酌被告因辭職照顧母親，欲尋求其他收入，雖預見以
    提款卡申請補貼之事有異，仍貿然提供金融帳戶提款卡及密
    碼給不詳之人，致本案富邦銀行帳戶淪為詐欺行為人收取、
    隱匿詐欺犯罪所得之工具，增加偵查機關查緝詐欺行為人及
    查扣贓款之困難性，犯罪所生之損害不輕；惟被告係基於不
    確定故意而為本案犯行，主觀惡性較為輕微，且被告已於11
    1年6月15日當庭賠償被害人陳泰宇所受之全部損害，告訴人
    李彥廷及被害人黃芷葳則因居住地遙遠無意到庭(本院卷第1
    05頁、第65頁)，足認被告之犯後態度甚為良好；兼衡被告
    之智識程度、生活狀況及其最終未獲得任何補貼，暨本案當
    事人對於科刑範圍之意見(本院卷第93至95頁、第67頁)等一
    切情狀，量處如主文所示之刑，併諭知罰金易服勞役之折算
    標準。
  ㈣被告未曾因故意犯罪而受有期徒刑以上刑之宣告，亦無任何
    前科，素行良好，此經本院核閱臺灣高等法院被告前案紀錄
    表屬實。考量被告於偵審中均坦承犯行，未耗費過多司法資
    源，且自行賠償被害人陳泰宇所受之損害，經核對亦無其他
    尚未查悉之被害人匯款至本案富邦銀行帳戶及玉山銀行帳戶
    ，故對被告宣告緩刑未違反公平正義，並有利於被告更生，
    為此依刑法第74條第1項第1款規定，予以宣告緩刑2年。
據上論斷，應依刑事訴訟法第273條之1第1項、第299條第1項前
段、第310條之2、第454條第2項，判決如主文。
本案經檢察官張長樹提起公訴，檢察官陳宜愔到庭執行職務。
中　　華　　民　　國　　111 　年　　6 　　月　　29　　日
                  刑事第五庭  法　官　陳怡安
以上正本證明與原本無異。
如不服本判決應於收受送達後20日內向本院提出上訴書狀，並應
敘述具體理由；其未敘述上訴理由者，應於上訴期間屆滿後20日
內向本院補提理由書（均須按他造當事人之人數附繕）「切勿逕
送上級法院」。
中　　華　　民　　國　　111 　年　　6 　　月　　29　　日
                              書記官　洪福基
附錄本案論罪科刑法條全文：
中華民國刑法第30條
（幫助犯及其處罰）
幫助他人實行犯罪行為者，為幫助犯。雖他人不知幫助之情者，
亦同。
幫助犯之處罰，得按正犯之刑減輕之。
中華民國刑法第339條
（普通詐欺罪）
意圖為自己或第三人不法之所有，以詐術使人將本人或第三人之
物交付者，處5年以下有期徒刑、拘役或科或併科50萬元以下罰
金。
以前項方法得財產上不法之利益或使第三人得之者，亦同。
前二項之未遂犯罰之。
洗錢防制法第14條
有第二條各款所列洗錢行為者，處7年以下有期徒刑，併科新臺
幣5百萬元以下罰金。
前項之未遂犯罰之。
前二項情形，不得科以超過其特定犯罪所定最重本刑之刑。
【附件】
臺灣基隆地方檢察署檢察官起訴書
                                     111年度偵字第1573號
　　被　　　告　蔡欣倚　
上列被告因詐欺等案件，已經偵查終結，認應該提起公訴，茲將
犯罪事實及證據並所犯法條分敘如下：
　　　　　　犯罪事實
一、蔡欣倚可預見提供帳戶提款卡及密碼予他人使用，可能幫助
    他人實施財產犯罪之用，仍不違背其本意，竟基於幫助詐欺
    及基於掩飾、隱匿特定犯罪所得本質、來源及去向之不確定
    故意，透過LINE與真實姓名年籍不詳「林怡軒」聯絡後，以
    一個帳號可得新臺幣(下同)5000元之代價，依「林怡軒」指
    示於民國110年11月30日，將其申辦之台北富邦商業銀行000
    -0000000000000號（下稱富邦銀行帳戶）、玉山銀行000-00
    00000000000號帳戶之提款卡，寄給真實姓名年籍不詳之人
    ，並在LINE上將提款卡密碼告知「林怡軒」。嗣詐欺之人取
    得上開帳戶後，即意圖為自己不法之所有，基於詐欺之犯意
    ，於附表所示時日，致電附表李彥廷等人，誆稱因網路購物
    設定錯誤造成重複扣款，必須依指示操作ATM，附表所示被
    害人因而陷於錯誤，而匯款如附表所示金額至上開台北富邦
    銀行帳戶內，旋即遭詐欺之人提領一空。嗣因李彥廷等人察
    覺有異並報警處理，始循線查悉上情。
二、案經李彥廷、陳泰宇、黃芷葳訴由基隆市警察局第二分局報
    告偵辦。
　　　　證據並所犯法條
一、訊據被告蔡欣倚，供承伊看到網路賺錢廣告，加入line對談
    ，對方說兩個帳號補助金是1萬元等語。經查：
  ㈠上開銀行帳戶為被告所開立，業據被告於警詢時及偵查中供
    述在卷，有上開帳戶之個人基本資料在卷可按。再告訴人李
    彥廷、陳泰宇、黃芷葳遭詐騙匯款至被告之上開銀行帳戶乙
    情，業據其於警詢時證述明確，並有被告上開帳戶交易明細
    表、告訴人提出之交易單據、手機截圖畫面可稽，足認被告
    上開帳戶確係供詐欺犯罪所用之帳戶。
  ㈡被告另供稱伊知道金融卡和密碼交給對方，對方可以領錢存
    錢，伊還是有疑慮，伊有向對方要電話號碼對方不給，伊有
    覺得奇怪，但因當時缺錢，就沒有想那麼多等語。顯見被告
    係為圖提供帳戶之利益，而容任他人非法使用。又對方使用
    他人帳戶，有隱匿其犯罪所得之意，卻仍提供帳戶作不法使
    用，益徵被告已預見他人收集銀行帳戶，係用來作為詐欺或
    其他非法之用途，是該收集銀行帳戶之人將該帳戶用來供自
    己或他人作為詐欺以及其他不法用途，亦為被告所認識及允
    許，被告雖未共同實施詐欺之行為，然被告提供其所有帳戶
    予真實姓名年籍不詳之犯罪者，犯罪者復將犯罪所得之款項
    轉入該帳戶而達確保犯罪所得之目的，被告自有幫助犯罪者
    詐欺取財及洗錢之不確定故意，至堪認定。
  ㈢復參以一般人向金融機構開設帳戶，並無任何法令之限制，
    只須提出身分證、印章即可辦理開戶申請，此亦為眾所週知
    之事實，而近年來利用人頭帳戶以行詐騙或恐嚇取財之事時
    有所聞，報章雜誌及新聞均多所宣導，是避免此等專屬性甚
    高之金融機構帳戶被不法行為人利用為詐財之工具，應係一
    般生活認知所易於體察之常識，則茍見他人不自己申請開立
    帳戶，反係蒐集不特定人之帳戶使用，衡情應當可預見收集
    之帳戶乃可能被利用為與財產有關之犯罪工具。被告犯嫌應
    堪認定。
二、核被告所為，係犯刑法第30條第1項、第339條第1項之幫助
    詐欺取財罪嫌及違反洗錢防制法第14條第1項違背同法第2條
    第2款之幫助洗錢罪嫌。被告以一行為，觸犯上開罪名，為
    想像競合犯，請依刑法第55條規定，從較重之幫助洗錢罪嫌
    論處。
三、依刑事訴訟法第251條第1項提起公訴。
　此　致
臺灣基隆地方法院
中　　華　　民　　國　 111　　年　　3 　　月　　30　　日
　　　　　　　　　　　　　　　檢　察　官  張長樹
本件正本證明於原本無異
中　　華　　民　　國　 111　　年　　4 　　月　　9 　　日
                              書  記  官  陳俊吾 
附錄本案所犯法條全文 
中華民國刑法第339條
（普通詐欺罪）
意圖為自己或第三人不法之所有，以詐術使人將本人或第三人之
物交付者，處 5 年以下有期徒刑、拘役或科或併科 50 萬元以
下罰金。
以前項方法得財產上不法之利益或使第三人得之者，亦同。
前二項之未遂犯罰之。
洗錢防制法第14條
有第二條各款所列洗錢行為者，處 7 年以下有期徒刑，併科新
臺幣 5 百萬元以下罰金。
前項之未遂犯罰之。
前二項情形，不得科以超過其特定犯罪所定最重本刑之刑。
附表：
編號 日期 告訴人 詐騙方法 金額 （新台幣元） 備註 1 110年12月6日 李彥廷 致電告訴人佯稱網路購物設定錯誤，需依指示操作ATM取消訂單，致告訴人陷於錯誤依指示操作結果，匯款至被告富邦銀行帳戶 29989  2 同上 陳泰宇 同上 99963  3  同上 黃芷葳 同上 20123